【裁判字號】    97,交聲,574
【裁判日期】    970704
【裁判案由】    違反道路交通管理處罰條例聲明異議
【裁判全文】
臺灣桃園地方法院刑事裁定             97年度交聲字第574號
原處分機關  交通部公路總局新竹區監理所桃園監理站
異  議  人
即受處分人  甲○○
上列異議人因違反道路交通管理處罰條例案件，不服交通部公路
總局新竹區監理所桃園監理站中華民國97年3 月13日桃監裁罰字
第裁52-DP0000000號違反道路交通管理事件裁決書所為之處分，
聲明異議，本院裁定如下：
    主  文
異議駁回。
    理  由
一、原處分意旨略以：異議人即受處分人甲○○於民國96年11月
    3日上午11時許，騎乘車號RG2-421號輕型機車，沿桃園縣八
    德市○○街往國際路方向行駛，嗣途經義勇街與介壽路1 段
    時，因左轉介壽路往大溪方向行駛，與對向大智路往義勇街
    方向直行，由張福壽駕駛之車號DE-5475 號自用小客車發生
    碰撞，有轉彎車不讓直行車先行之違規情事，為桃園縣政府
    警察局交通隊當場舉發，並填製桃園縣政府警察局桃警局交
    字第DP0000000 號舉發違反道路交通管理事件通知單，限於
    97年2 月26日前向原處分機關交通部公路總局新竹區監理所
    桃園監理站到案陳述，嗣異議人於97年2 月20日提出陳述，
    惟依據現場圖及照片分析研判，異議人碰撞後停留位置靠近
    義勇街之行人穿越道，顯有未達路口中心處搶先左轉之疑，
    異議人雖有注意但仍撞上不能說無責，原舉發違規事實並無
    不當。爰經原處分機關於97年3月13日以桃監裁字第裁52-DP
    0000000 號裁決書，認異議人違反道路交通管理處罰條例第
    48條第1項第6款，處異議人罰鍰新臺幣（下同）900 元，並
    依同條例第63條規定，記違規點數1點等語。
二、聲明異議意旨略以：異議人行經前開路口時對向並無何來車
    ，而張福壽稱在趕時間，因而速度很快，突然撞到伊所騎乘
    機車，致伊膝蓋骨骨折，且伊機車已無法修復，車鑰匙亦折
    斷在鎖孔裡無法拔出，伊實無違規情事，為此，爰依法聲明
    異議。
三、按汽車駕駛人轉彎時，有轉彎車不讓直行車先行者，處 600
    元以上1,800 元以下罰鍰；汽車駕駛人有前條情形者，除依
    原條款處罰鍰外，並予記違規點數1 點，道路交通管理處罰
    條例第48條第1項第6款、第63條第1項第1款定有明文。次按
    汽車行駛至交岔路口，左轉彎時，應距交岔路口30公尺前顯
    示方向燈或手勢，換入內側車道或左轉車道，行至交岔路口
    中心處左轉，並不得占用來車道搶先左轉；另轉彎車應讓直
    行車先行，此為道路交通安全規則第102條第1項第5款、第7
    款所明訂。
四、經查：異議人於上述時地，由桃園縣八德市○○街左轉介壽
    路1 段時，未讓直行之張福壽先行等情，業據張福壽於臺灣
    桃園地方法院檢察署97年度偵字第2585號被訴過失傷害案件
    警詢時及偵查中陳述明確，復有道路交通事故現場圖、道路
    交通事故調查報告表(一)、(二)、現場相片各1 份在卷可稽，堪
    以認定。又者，稽以本件道路交通事故現場圖，異議人機車
    與張福壽所駕汽車發生碰撞之位置，係靠近義勇街之行人穿
    越道之來車道路段，且與前開路口中心處有一段距離等情，
    業據異議人於該案警詢時陳稱：警員所繪製之現場圖與事故
    現場相符等語明確，互核與張福壽於該案警詢時陳稱：伊快
    要接近義勇街時，對向駛來1 部欲左轉之輕型機車等語相符
    ，可見渠等發生本件道路交通事故之位置，即在異議人駛出
    義勇街不久，尚未行至中心處無誤。由此觀之，異議人欲自
    義勇街左轉介壽路時，應行至前開路口中心處始得左轉，並
    不得占用來車道搶先左轉，然異議人卻未至中心處時逕自左
    轉，且有占用對向來車道情形，而與對向來車之張福壽發生
    碰撞，自足徵異議人確有轉彎車不讓直行車先行之違規事實
    ，殆無疑義。況且，本件經送臺灣省桃園縣區車輛行車事故
    鑑定委員會鑑定結果，亦認異議人駕駛輕型機車行經行車管
    制號誌正常運作之交岔路口，左轉彎車未讓對向直行車先行
    ，此有該委員會97年4月25日函暨後附鑑定意見書1份附卷足
    參，益徵異議人確有本件違規情事。至於，異議人固執以前
    詞為辯，然張福壽有無超速行駛，抑或疏未注意車前狀況而
    致肇事，因異議人為左轉彎車，其本應讓直行車之證人張福
    壽先行，殊無因張福壽有無違規情事有異；復且，張福壽堅
    稱係以約30公里之時速通過前開路口，並於兩車相距1至2公
    尺處已見異議人車輛，未若異議人所指有以高速行駛情形，
    而觀諸現場照片，亦無明顯高速行駛煞車所留之刮地痕，或
    其他可認高速碰撞之情事存在，則異議人倘依其所述以約10
    公里之時速行駛，應可見張福壽由對向行駛而來，自應讓張
    福壽先行，縱倘張福壽有何違規、過失情事，祇張福壽應否
    罰處或負擔民事賠償責任，與本件異議人有無違規情事有別
    ，此節所辯要亦屬無據，不足以取。基上，異議人確有於上
    述時地轉彎車不讓直行車先行之情事，原處分機關以異議人
    於期限內到案陳述意見，並依道路交通管理事件統一裁罰基
    準表予以罰處，自屬有據，於法相合。
五、綜上所述，異議人確有轉彎車不讓直行車先行之違規事實，
    至為明確。原處分機關依道路交通管理處罰條例第48條第 1
    項第6 款，及道路交通管理事件統一裁罰基準表規定，處異
    議人罰鍰900 元，並依同條例第63條第1項第1款規定，記違
    規點數1 點，核無違誤。是異議人本件聲明異議，為無理由
    ，應予駁回。
據上論斷，應依道路交通管理處罰條例第87條第2 項，道路交通
案件處理辦法第19條，裁定如主文。
中    華    民    國    97    年    7     月    4     日
                  交通法庭      法  官  黃翊哲
以上正本證明與原本無異。
如不服本裁定，應於裁定送達後5 日內，以書狀敘述理由（須附
繕本），向本院提出抗告。
                                書記官  劉霜潔
中    華    民    國    97    年    7     月    4     日


司法院資訊處製作；財團法人民間司法改革基金會備份。
